【裁判字號】    94,簡上,169
【裁判日期】    950829
【裁判案由】    侵權行為損害賠償
【裁判全文】
臺灣板橋地方法院民事判決             94年度簡上字第169號
上  訴  人  甲○○
被上訴人    乙○○
訴訟代理人  李樂濟律師
上列當事人間請求侵權行為損害賠償事件，上訴人對於中華民國
94年5月31日本院板橋簡易庭94年板簡字第1204號第一審判決提
起起上訴，經本院於95年8月15日言詞辯論終結，判決如下：
    主  文
原判決關於駁回上訴人後開第二項之訴部分及訴訟費用（確定部
分外）之裁判均廢棄。
被上訴人應再給付上訴人新臺幣貳萬肆仟元，及自九十三年九月
二十六日起至清償日止，按年息百分之五計算之利息。
其餘上訴駁回。
第一審（除確定部分外）及第二審訴訟費用，由被上訴人負擔五
分之一，餘由上訴人負擔。
    事實及理由
一、本件上訴人起訴主張：被上訴人於民國（下同）92年4 月25
    日下午5 時30分許，騎乘車號FOT-546 重型機車，由臺北縣
    永和市○○路281 號前，貿然由外車道切換至內側車道，加
    速度竄出並逆向行駛，猛烈撞擊上訴人倒臥在地，致使上訴
    人當場血流滿面，因而受有右額、右臉頰挫傷瘀血、右上眼
    臉裂傷2 公分、右上臂、右手肘、左大腿、右大腿等多處挫
    傷瘀血、頭部挫傷合併腦震盪等傷害。被上訴人上揭之過失
    傷害行為，業經鈞院判處拘役30日，如易科罰金，以300 折
    算1 日確定在案。而上訴人自受傷後，經長達半年之復健治
    療，尚有車禍造成的永久性傷害，如右膝蓋有疤痕、右手食
    指與姆指無力合併撕開「撒隆巴斯」之貼布、右腳踝無法正
    常側蹲，洗澡及生活行動有障礙、右手腕無法提900 毫升之
    小瓶牛奶，無法操作電腦，寫字吃力、遇到公車之冷氣，右
    上臂至右手腕至手掌指頭，皆酸痛不已。又上訴人受傷後，
    療傷期間，每日自行居家泡澡熱敷，往返傷健，耗費時間，
    根本無法正常上班。迫於無奈，於92年5 月申請暫停歇業，
    公司運作停擺。原告因此車禍而失業至今，年齡53歲中年失
    業，難以尋找工作。因此車禍使上訴人產生焦慮及憂鬱症，
    目前尚就醫中。上訴人因此車禍支出醫療費用新臺幣（下同
    ）8,699 元、藥物費用9,720 元、看護費7,000 元、復健費
    用37,200元、減少勞動能力81,599元、減少3 個月之薪資所
    得90,000元。又上訴人因此車禍，精神上受有極大之損害，
    請求被告賠償精神損失60,000元。為此，上訴人依侵權行為
    之法律關係，請求被告給付294,218 元，及自起訴狀繕本送
    達之翌日起至清償日止，按年息5%計算之利息等語。原審判
    命被上訴人應給付上訴人醫療費用8,699 元、看護費7,000
    元、減少薪資7,000 元、精神慰撫金20,000元，扣除被上訴
    人已付給上訴人之3,000 元及上訴人應負擔5/1 之過失責任
    ，合計31,159元及法定遲延利息，駁回上訴人其餘之訴，上
    訴人就原審駁回其之請求部分聲請不服，提起上訴，求為判
    決： (一)原 判決關於駁回上訴人後開第2 項之訴部分及訴
    訟費用之裁判均廢棄。 (二)被 上訴人應再給付上訴人263,
    059 元，及自93年9 月26日起至清償日止按年息5%計算之利
    息。
二、被上訴人則以：本件事故之肇因應歸咎於上訴人為貪圖路程
    ，不遵守道路交通安全規則第134 條之規定，而冒然自兩輛
    公車間穿越車道橫越馬路而造成本件事故，即被上訴人無法
    預知上訴人會自兩輛公車間竄出而煞車不及致造成本件車禍
    ；甚且，因上訴人係自兩輛公車間出，而公車之車身高而擋
    住上訴人之違規行為致被上訴人完全無法預防，故上訴人就
    本件事故之肇因有重大過失，應負全部百分之百之責。縱非
    全責，亦有重大過失；關於醫療費部分：原告對由全民健康
    保險局給付之醫療費用，仍列為個人所實際支出之醫療費用
    而請求賠償，於法無據。而上訴人所附之收據，被上訴人計
    算為8,699 元（其中3,000 元係被上訴人所繳納）；關於藥
    物部分：此部分上訴人並未說明。若依上訴人所列之去疤痕
    癒膚等等，上訴人並未提單據及說明因果關係，僅影印包裝
    外盒而要求被上訴人賠償，顯屬無據；關於居家看護部分：
    查上訴人雖有多處挫傷與瘀血，但非骨折或無法行動，此部
    分並非實在，而係上訴人利用此而虛增賠償金額；工作損失
    部分：查上訴人受傷並非嚴重，亦無骨折，是與上訴人請求
    無法工作3 個月損失，並無必要，且無相當之因果關係；關
    於精神慰撫金部分：被上訴人雖已成年，惟目前係以就學貸
    款供自己就學中，是被上訴人並無工作能力及任何財產，且
    上訴人之請求顯然對尚在求學中之被上訴人之生計有重大影
    響，請鈞院得減輕賠償金額等語資為抗辯。並聲明：請求駁
    回上訴人之上訴。
三、本院之判斷：
(一)按汽車行駛時，應注意車前狀況隨時採取必要之安全措施；
    復按行人穿越道路，設有行人穿越道者，必須經由行人穿越
    道穿越，不得在其100 公尺範圍內穿越道路，道路交通安全
    規則第94條第3 項及第134 條第1 款分別定有明文。上訴人
    主張被上訴人於上開時、地騎乘機車撞及上訴人，致使上訴
    人受有上揭傷害之事實，業據提出診斷證明書影本1 份及醫
    療費用收據影本7 紙為證。被上訴人對於其騎機車未注意車
    前狀況並採取必要安全措施，貿然由外側車道切換至內側車
    道，撞及上訴人等情，固不爭執，惟抗辯：上訴人亦與有過
    失等語。經查：本院依職權調閱本院93年度交簡字44號刑事
    卷全卷，依卷內上訴人及被上訴人之警訊筆錄及道路交通事
    故調查報告表1 份以及現場照片2 幀，認本件事故係因被上
    訴人騎乘機車，行經臺北縣永和巿中正路281 號前，未注意
    車前狀況並採取必要安全措施，貿然由外側車道切換至內側
    車道，致撞及原告，為肇事主因；而上訴人為行人，行走至
    臺北縣永和巿中正路281 號處，因欲至對面博群診所復健，
    而未走行人穿越道，竟自該處竄出，為肇事次因。至上訴人
    於上訴時改稱：伊係由臺北縣永和市○○路283 巷口走出來
    ，要橫越馬路到對面博群醫院，就在283 巷口發生車禍云云
    ；惟查：上訴人於警詢筆錄稱：「問：你於何時何地肇事？
    肇事經過為何？答：92年4 月25日17時30分許在永和市○○
    路281 號前，我沿中正路行走，我由中正路281 號前西往東
    方向走準備橫越至對面博群醫院做復健，因恰遇上下班時間
    ，前方號誌為紅燈，路上停了很多等待紅燈之車輛，一部公
    車後又停了兩台小客車，其後有一大空檔‧‧‧等我走過中
    間分向線‧‧‧突然一部重機FOT-546 就從我身體左側撞上
    ，致我摔倒在地上‧‧‧」（見臺灣板橋地方法院檢察署92
    年度偵字第16722 號偵查卷第10頁），且當時製作筆錄之警
    員於本院準備程序時證稱：「問：是否還記得上訴人是否有
    告訴你撞擊點？答：大致上就是說阿水獅前面走過去，我經
    查看門牌號碼是中正路281 號，她（指上訴人）說要走到對
    面博群診所。問：中正路281 號距離行人穿越道是多少？答
    ：中正路、得和路口之行人穿越道至中正路281 號間距離為
    85.3公尺」（見本院卷所附95年4 月6 日準備程序筆錄）。
    又本院就臺北縣永和市○○路與得和路口，枕木紋行人穿越
    道至中正路281 號距離為何函請臺北縣政府警察局永和分局
    查明，該分局覆以：距離為85.3公尺，有該分局95年3 月20
    日北縣警永交字第0950008800號函暨事故現場示意圖附卷可
    佐。是本件車禍發生地確為臺北縣永和市○○路281 號前無
    誤，至上訴人所辯應為中正路283 巷口顯屬無據，自不足採
    。是以上訴人於設有行人穿越道，不得在其100 公尺範圍內
    穿越道路，違反上開道路交通安全規則第134 條第1 款之規
    定，自應負過失之責。綜上，本件事故被上訴人應負擔4/5
    過失責任，而上訴人亦應負擔1/5 過失責任。
(二)按因故意或過失不法侵害他人之權利者，負損害賠償責任；
    不法侵害他人之身體、健康、名譽、自由、信用、隱私、貞
    操，或不法侵害其他人格法益而情節重大者，被害人雖非財
    產上之損害，亦得請求賠償相當之金額，民法第184 條第1
    項前段、第195 條第1 項分別定有明文。承上所述，本件被
    上訴人既因過失傷害之行為，致上訴人受傷，就上訴人因此
    所受損害，上訴人自得本於侵權行為法律關係，請求被上訴
    人負賠償責任。
(三)以下就上訴人請求之金額臚列說明於下：
１、上訴人主張，其因被上訴人之過失傷害行為，致支出醫療費
    用8,699 元乙節，業據提出醫療費用收據影本7 紙為證，經
    核均係上訴人醫療所必要及因本件侵權行為所增加之支出，
    自得請求被上訴人賠償。
２、上訴人主張，其因被上訴人之過失傷害行為，致支出藥物費
    用9,720 元乙節，固據提出藥品封面影本2 份為證；惟既為
    被上訴人所否認，且此部分並非醫師處分箋之用藥，自非屬
    必要之費用，自不應准許。
３、上訴人主張，其因被上訴人之過失傷害行為，致支出復建費
    用37,200元云云，既為被上訴人所否認，且上訴人並未提出
    任何證據以資證明。是上訴人此部分之請求，於法未合，應
    予駁回。又上訴人於上訴時稱有支出復健醫療費用3,600 元
    及往返車資12,630元，雖提出博群診所診斷證明書及計程車
    運價證明等為證，惟經被上訴人所否認，再上訴人於本件車
    禍發生當時即係因欲至博群診所復健橫越馬路肇致事故，故
    上訴人提出至博群診所復健之診斷證明書及計程車運價證明
    ，與本件車禍究有何因果關係？上訴人並未舉證以實其說，
    是認上訴人此部分請求，亦於法不合。
４、按不法侵害他人之身體或健康者，對於被害人因此喪失或減
    少勞動能力，或增加生活上之需要時，應負損害賠償責任，
    民法第193 條第1 項定有明文。上訴人因本件車禍受有右額
    、右臉頰挫傷瘀血、右上眼臉裂傷2 公分、右上臂、右手肘
    、左大腿、右大腿等多處挫傷瘀血、頭部挫傷合併腦震盪等
    傷害，有診斷證明書影本1 紙在卷為憑。而經天主教耕莘醫
    院永和分院於92年4 月25日急診時，接受縫合手術，受傷一
    週內無法自理事務，須人看護，但受傷一週後應能自理事務
    ，無另行僱人看護之必要等情，亦有該院94年3 月9 日之耕
    永字第0324號函1 紙附卷可參（見原審卷第156 頁、第157
    頁）。故上訴人因本件車禍致需人看護而增加生活上之需要
    ，亦應由被上訴人賠償。其主張僱人看護之期間為7 日，並
    未逾天主教耕莘醫院上開函覆之期間，又主張每日看護費用
    1,000 元，共計7,000 元，且與一般行情亦無違，此有天主
    教耕莘醫院永和分院94年5 月3 日耕永字第0504號函附僱用
    照顧服務員收費須知乙份附卷可參（見原審卷第184頁至第
    186 頁）。故上訴人請求看護費7,000 元，於法並無不合，
    應予准許。
５、又上訴人主張其因本件車禍致3 個月無法工作，減少薪資90
    ,000 元 ，並因而減少勞動能力81,599元乙節，既為被上訴
    人所否認；惟查：上訴人因本件車禍事故受傷，經天主教耕
    莘醫院永和分院於92年4 月25日急診時，接受縫合手術，受
    傷一週內無法自理事務，須人看護，但受傷一週後應能自理
    事務，無另行僱人看護之必要等情，有該院上述函文之說明
    。是上訴人僅受傷一週內無法自理事務，於受傷後一週後應
    能自理事務，故上訴人因本件車禍事故，致無法工作之期間
    為7 日，而上訴人於92年1 月至同年4 月之收入，共為120,
    000 元，此有各類所得扣繳暨免扣繳憑單影本乙紙附卷可參
    。是上訴人92年之每月薪資為30,000元，而上訴人無法工作
    7 日，共減少薪資7,000 元（30,000÷30×7 ＝7,000）。
    至上訴人除減少薪資部分，另併請求喪失勞動能力81,599元
    部分，因上訴人無法工作期間僅7 日，已如上述，且上訴人
    並未喪失任何勞動能力。是上訴人此部分之請求，於法未合
    ，不應准許。再上訴人於上訴時稱原擬於92年5 月4 日搭機
    至越南帶回2 名越南新娘，因本件車禍而無法前往，以致另
    外斥資54,000元，並額名支付該2 名越南新娘之保證金，合
    計81,500元，惟此部分亦為被上訴人所否認，且上訴人僅提
    出存摺證明影本，惟上開存摺往來之金額與上訴人上開所述
    之金額亦不相符，再與本件車禍有何因果關係，上訴人亦未
    舉證以實其說。故上訴人上開之請求，顯屬無據，不應准許
    。又上訴人以因本件車禍造成的永久性傷害，如右膝蓋有疤
    痕、右手食指與姆指無力合併撕開「撒隆巴斯」之貼布、右
    腳踝無法正常側蹲，洗澡及生活行動有障礙、右手腕無法提
    900 毫升之小瓶牛奶，無法操作電腦，寫字吃力、遇到公車
    之冷氣，右上臂至右手腕至手掌指頭，皆酸痛不已，致其勞
    動能力有所減損，然經本院函請財團法人長庚紀念醫院鑑定
    ，該該院覆以；「根據病歷記載，病患（指上訴人）在92年
    4 月25日發生車禍，並至耕莘醫院急診救醫。病患雖曾多次
    在博群診所復健，但其開始治療時間在事故發生之前，故應
    與該次事故無關。另病患長期在本醫院就診，但就診科別為
    皮膚科、精神科、神經科、婦產科，就診開始時間亦早於事
    故時間，故亦與此事故無關。相關病歷記載上，病患因上述
    事故僅於耕莘醫院急診就診一次，且無追縱記錄。而根據該
    次就診紀錄，其外傷顏面2 公分裂傷，並不符合勞工保險殘
    廢給付標準表之任一項規定，亦不會造成勞動能力之損失」
    ，有該院95年5 月16日（95）長庚院法字第0397號函在卷可
    參。是上訴人主張其勞動能有所減損及上開需長期復健以及
    復健需搭計程車前往，自屬無據。
６、上訴人主張因本件車禍致其手提包毀損，價值為1,680 元，
    雖提出照片為證，惟為被上訴人否認，且上訴人復無法舉證
    證明車禍當時確有拿照片上之手提包之證據，是上訴人之主
    張洵屬無據，不應准許。
７、末按；不法侵害他人之身體、健康、名譽、自由、信用、隱
    私、貞操或不法侵害其他人格法益而情節重大者，被害人雖
    非財產上之損害，亦得請求賠償相當之金額。民法第195 條
    第1 項前段定有明文。查上訴人原任職於圓鑫顧問有限公司
    ，因本件車禍事故受傷事，不再任職；被上訴人目前尚在就
    學等情，此有上訴人提出之各類所得扣繳暨免扣繳憑單影本
    乙紙及臺灣板橋地方法院檢察署93年度執字第3133號卷內所
    附被上訴人提出之學生證1 件可證。上訴人因本件車禍受有
    右額、右臉頰挫傷瘀血、右上眼臉裂傷2 公分、右上臂、右
    手肘、左大腿、右大腿等多處挫傷瘀血、頭部挫傷合併腦震
    盪等傷害，治療時間約需一週等情，有天主教耕莘醫院出具
    之診斷證明書一紙及回函一件在卷為憑，上訴人因而受有精
    神上之痛苦，故上訴人請求精神慰撫金，核屬有據。惟本院
    審酌兩造身分、社會地位、智識水準及上訴人所受傷害程度
    ，認原告請求60,000元，尚屬過高，應核減為50,000元，方
    屬公允，逾此部分則不應准許。
四、從而；原告得請求之損害賠償額應為72,699元（計算式：
    8,699 ＋7,000 ＋7,000 ＋50,000＝72699）， 復依本院上
    開認定兩造過失責任比例，被上訴人應負擔4/5 之過失責任
    ，即上訴人得請求被告賠償之數額為58,159元（計算式：
    72,699×4/5 ＝58,159，以四捨五入計算）。再扣除被上訴
    人已給付上訴人3,000 等情，復為兩造所不爭執，上訴人得
    向被上訴人請求之金額為55,159元（58,159－3,000 ＝55,1
    59）。
五、綜上所述，上訴人本於侵權行為之法律關係，請求被上訴人
    給付給付55,159元，及自本件起訴狀繕本送達被告翌日即93
    年9 月26日起至清償日止，按年息5%計算之法定遲延利息，
    為有理由，應予准許；逾此部分之請求為無理由，應予駁回
    。原審判決被上訴人應給付上訴人31,159元，及自93年9 月
    26日起至清償日止，按年息5%計算之利息，並駁回上訴人其
    餘之訴，惟就被上訴人應再給付上訴人24,000元並自93年9
    月26日起至清償日止，均按年息5%計算之利息部分，原審判
    決上訴人敗訴，尚有未洽，上訴意旨求予廢棄改判，為有理
    由，爰由本院予以廢棄改判如主文第2 項所示。至上訴人之
    請求不應准許部分，原審為上訴人敗訴之判決，經核於法並
    無不合，上訴意旨求予廢棄改判，為無理由，應駁回其上訴
    。
六、本件事證已臻明確，兩造其餘主張、陳述、舉證及攻擊防禦
    方法，經本院審酌後，認與判決結果不生影響，爰不一一論
    述，附此敘明。
七、據上論結，本件上訴為一部有理由，一部無理由，依民事訴
    訟法第436 條之1 第3 項、第450 條、第449 條第1 項、第
    79條，判決如主文。
中    華    民    國    95    年    8     月    29    日
                    民事第二庭  審判長法  官  梁 宏 哲
                                      法  官  連 士 綱
                                      法  官  潘 長 生
以上正本證明與原本無異。
本件不得上訴。
中    華    民    國    95    年    8     月    31  日
                                  書記官  許 清 琳


司法院資訊處製作；財團法人民間司法改革基金會備份。
